臺灣高等法院刑事判決
109年度上易字第1135號
上  訴  人  
即  被  告  董雋廷



選任辯護人  連世昌律師
            賴錫卿律師
上列上訴人即被告因詐欺等案件，不服臺灣新北地方法院108年
度易字第1130號，中華民國109年4月27日第一審判決（起訴案號
：臺灣新北地方檢察署107年度偵續字第241號），提起上訴，本
院判決如下：
    主  文
上訴駁回。               
    事實及理由
一、經本院審理結果，認第一審以上訴人即被告甲○○犯刑法第34
    2條第1項之背信罪及同法第339條第1項之詐欺取財罪，各判
    處有期徒刑1年、5月，並就有期徒刑5月部分，諭知易科罰
    金折算之標準為新臺幣（下同）1,000元折算1日，並沒收追
    徵未扣案之犯罪所得，認事用法及量刑均無不當，應予維持
    ，並引用第一審判決書記載之事實、證據及理由（如附件）
    。
二、被告上訴意旨略以：依告訴人乙○○主張之事實，似乎就本件
    借名登記未給予李佳媛、李歆婕任何代價，未合乎常情，且
    李佳媛、李歆婕就系爭房地均為首次購屋，甲○○代書稱有優
    惠房貸，故被告陳稱與告訴人間有信用保證金170萬元、家
    倍保壽險保險費1萬1630元及2年內每月補貼6千元之約定等
    情，確有其事；且李佳媛、李歆婕於借名期間多次收到銀行
    催繳通知，隨後向被告告知，請被告處理，之後李歆婕於10
    5年間至中國信託商業銀行辦理信用卡，因房貸多次遲繳，
    導致信用評分不過，無法申辦，是依被告與告訴人間之約定
    ，被告無庸退還信用保證金170萬元；被告知悉貸款金額為7
    89萬元後有打電話告知告訴人，並非僅告知617萬元，至被
    告溢領貸款利息共約9萬餘元，金額非鉅，此為李佳媛、李
    歆婕首次購屋貸款優惠補貼之金額，被告並無詐欺、侵占犯
    行等語。經查：
　㈠證據能力部分：
　　辯護人主張證人戊○○之證述係聽聞自告訴人乙○○，屬傳聞證
    據，無證據能力云云（本院卷第68、220頁）。然證人戊○○
    於偵查中之證詞係以證人身分具結後就其親自見聞之事項作
    證，辯護人復未說明有何顯不可信之情形，依刑事訴訟法第
    159條之1第2項規定，有證據能力。其餘供述證據則未據當
    事人、辯護人於言詞辯論終結前就證據能力部分有所異議，
    本院復查無該等證據有違背法定程序取得或顯不可信之情形
    ，依據刑事訴訟法第159條之5規定，自應認為均有證據能力
    ；非供述證據部分，亦無證據證明係公務員違背法定程序所
    取得，且無刑事訴訟法第159條之4顯有不可信之情況與不得
    作為證據之情形，又經本院於審理期日依法進行證據之調查
    、辯論，故認均有證據能力。
　㈡被告雖辯稱：伊有告知告訴人貸款金額為789萬元，非告知61
    7萬元云云。然告訴人於偵查證稱：被告係告知貸款金額為6
    17萬元，並用617萬元跟其結算等語（見偵卷第93頁、偵續
    卷第286-288頁），並提出其與被告對話之光碟及譯文為證
    。觀之對話譯文內容，告訴人質問被告貸款金額不對，被告
    回稱「要問我姪女，都是她去跟代書用的」、「詳細貸多少
    我也不知道」、「我真的不知道」等語，當被告問貸款金額
    是多少，告訴人回稱「798，她跟你說600」時，被告並說「
    對阿，她是跟我講6百多啦」等語，之後被告並一直強調不
    知道貸款金額，要再問姪女等情，有對話譯文在卷可參（見
    原審卷第95頁）。又證人丙○○於偵查中亦證稱：我與被告是
    很好的朋友，我家是做賓士車代理，被告想買賓士車，問我
    有無比較便宜的，我說要全額付款，他說他差30萬元，去跟
    告訴人借30萬元，但借不到錢，所以在104或105年間，打電
    話跟我抱怨說他有幫告訴人現在住的永和房子辦貸款600多
    萬元，但跟告訴人借款30萬元，告訴人卻不借他等語（見偵
    續卷第433-434頁）。足證被告所辯有告知告訴人貸款金額
    為789萬元云云，並非事實。
　㈢被告雖辯稱就借名登記乙事，與告訴人間有信用保證金170萬
    元、家倍保壽險保險費1萬1630元及2年內每月補貼6千元之
    約定，並因告訴人多次遲延繳納房貸，致李歆婕於105年辦
    理信用卡時，信用評分不過，無法申辦，被告依約毋庸退還
    信用保證金170萬元云云。然：
　⒈告訴人於偵查及本院證稱：當初被告告知貸款金額是617萬元
    ，扣除清償前國泰世華銀行之貸款、增值稅、被告幫其代墊
    之購車頭款及代書費用後，將餘款340萬餘元匯至梁金珠帳
    戶內，被告當時都是口頭說明，沒列出書面文件，但實際上
    貸款金額是789萬元，有價差172萬元，並無保證金之約定等
    語（見偵卷第93-94頁、本院卷第229頁），告訴代理人陳靖
    怡於偵查中陳稱：被告每月係告知不正確之房貸繳款金額，
    以向告訴人每月詐取利息等語，足證告訴人否認與被告間有
    信用保證金170萬元、家倍保壽險保險費1萬1630元及每月補
    貼6千元之約定。惟依臺灣銀行東桃園分行106年12月11日東
    桃園營密字第10650008111號函覆本案貸款資料（見偵卷第7
    7-90頁），可知本案房貸確實有支付家倍保壽險費11630元
    （見偵卷第85頁），是告訴人係因被告未交付各項支付明細
    而不知道因辦理房貸有支付上開保險費用，惟依被告於原審
    陳報之結算明細（見原審卷第187頁），此已在被告與告訴
    人結算之項目內。
　⒉被告就其主張與告訴人間有約定信用保證金170萬元、每月補
    貼6千元，及李歆婕因告訴人遲繳房貸致信用受損，毋庸返
    還信用保證金，且溢領貸款利息是首次購屋貸款優惠之補貼
    等節，並無提出任何證據證明，其空言主張，已難採信。況
    若告訴人與被告有信用保證金170萬元之約定，被告焉需隱
    瞞告訴人實際貸款金額為789萬元，而僅告知貸款金額為617
    萬元。又被告對告訴人有於起訴書附表所示日期，按被告告
    知金額，將款項匯入李歆婕之臺灣銀行帳戶以繳納房貸乙節
    ，並不爭執（見本院卷第73頁）。復觀之臺灣銀行東桃園分
    行106年12月11日東桃園營密字第10650008111號函覆本案貸
    款相關資料（見偵卷第77-90頁），可知銀行確實均按月扣
    款，並未另外收取違約金，足見告訴人均有按月繳納房貸，
    並無違約情事。是被告空言主張有約定信用保證金，並因告
    訴人遲繳房貸而不需返還信用保證金給告訴人云云，自無可
    採。另證人李歆婕、李佳媛於偵查中均證稱：因我媽媽說舅
    舅即被告要買房子，貸款辦不過，所以請我們幫忙，借我們
    名字辦理，我們只是人頭，辦理房貸之臺灣銀行帳戶存摺不
    在我們身上，是被告在使用等語（見偵卷第69頁、偵續卷第
    185-186頁），可見借名登記之人頭李歆婕、李佳媛根本不
    知道是告訴人要借名登記，自不可能要求告訴人每月補貼6
    千元或補貼首次購屋貸款優惠之差額。且被告於106年11月2
    2日在偵查中就每月向告訴人索取金額超過應繳納給銀行之
    貸款金額乙節，係辯稱：因後來利息有降息，沒通知我們，
    所以我們不知道等語（見偵卷第69頁），其於106年12月20
    日檢察官訊問可否將溢領之利息歸還告訴人時則供稱：這部
    分卡到後面的部分，其沒辦法馬上還給告訴人等語（見偵卷
    第93頁），由被告隻字未提及有與告訴人約定每月補貼6千
    元及補貼首次購屋貸款優惠之差額，可見被告辯稱有補貼之
    約定，亦非事實。再參以被告每月告知告訴人應繳納之房貸
    金額與銀行實際扣款之金額，大多相差4千餘元、5千餘元，
    僅一筆6025元，最後一筆則相差27178元（詳細相差金額如
    起訴書附表「溢收金額」欄所載），若被告與告訴人間真有
    上開補貼之約定，則每月相差金額應均逾6千元，而非相差4
    、5千餘元不等，亦不可能相差到27178元。凡此均足證被告
    所辯，係卸責推諉之詞，不足採信。
　⒊辯護人雖辯稱：依證人甲○○證詞可知當時永和房子市價約110
    0萬元至1200萬元之間，一般房貸可貸到7成，即770至870萬
    元之間，故告訴人應該知道系爭房屋可貸到770至870萬元，
    若被告僅告知告訴人貸款金額為617萬元，非789萬元，落差
    太大，告訴人可向代書確認，可見確實有170萬元信用保證
    金之約定，故告訴人因此未向代書確認貸款金額云云。然證
    人甲○○於本院係證稱：當初告訴人與被告至伊代書事務所談
    借名登記及房貸事宜，伊不記得有無跟他們說該房子市價，
    伊對那邊不熟悉，伊是說一般是估價的7成，且貸款人的條
    件也會有影響，被告說他認為市價有1100至1200萬元，伊為
    順利辦理過戶，有跟梁金珠簽私契，但不記得私契上所記載
    價金金額，貸款下來，伊有告知被告金額，請被告跟告訴人
    說，伊沒與告訴人聯繫，告訴人也從未打電話給伊等語（見
    本院卷第213-218頁）。足證系爭房屋市價為1100至1200萬
    元係被告個人主觀認知，並未獲得代書甲○○之認可，且甲○○
    僅告知貸款金額一般為估價之7成，並受貸款人條件之影響
    ，告訴人自無從由甲○○上開說明，可明確知悉系爭房子能貸
    到770至870萬元，並因此於被告告知貸款金額為617萬元時
    ，產生懷疑。是辯護人上開所辯，亦無可取。
　㈣另辯護人辯稱：告訴人已提起民事訴訟，經一審法院判決返
    還系爭房屋及給付告訴人172萬元，原審沒收被告犯罪所得1
    70餘萬元，造成被告雙重法律上之風險，應撤銷原判決諭知
    沒收犯罪所得云云。惟按「犯罪所得，屬於犯罪行為人者，
    沒收之」、「前2項之沒收，於全部或一部不能沒收或不宜
    執行沒收時，追徵其價額」、「犯罪所得已實際合法發還被
    害人者，不予宣告沒收或追徵」，刑法第38條之1第1項、第
    3項、第5項定有明文。被告迄今既然尚未返還本案侵占及詐
    欺之款項予告訴人，則原審依刑法第38條之1第1項、第3項
    規定沒收及追徵未扣案之犯罪所得，並無違誤。辯護人此部
    分所辯，於法無據，要無可採。被告若因民事判決敗訴確定
    ，而遭強制執行或於強制執行前，已主動就本案犯罪所得返
    還告訴人，自可於本案確定後，在執行檢察官執行時，檢具
    相關資料向檢察官陳報說明，附此敘明。
　㈤至辯護人聲請傳喚證人葉怡德、簡志遠，欲證明被告於105年
    間因告訴人需要投資而向朋友借貸供告訴人運用云云，然此
    與被告本案犯行顯然無關，且上開證人於偵查中亦證稱不知
    上情，故認無傳喚之必要，併予敘明。
三、綜上所述，被告提起本件上訴，空言否認，任意指摘原判決
    不當，為無理由，應予駁回。
據上論結，應依刑事訴訟法第373條、第368條，判決如主文。
本案經檢察官王江濱提起公訴，檢察官蔡名堯到庭執行職務。
中　　華　　民　　國　　109 　年　　11　　月　　24　　日
                  刑事第十七庭  審判長法　官 鄭水銓
                                      法　官 沈君玲 
                                      法　官 李世華
以上正本證明與原本無異。
不得上訴。
                                      書記官 莊佳鈴
中　　華　　民　　國　　109 　年　　11　　月　　24　　日
附錄：本案論罪科刑法條全文
中華民國刑法第339條
（普通詐欺罪）
意圖為自己或第三人不法之所有，以詐術使人將本人或第三人之
物交付者，處5年以下有期徒刑、拘役或科或併科50萬元以下罰
金。
以前項方法得財產上不法之利益或使第三人得之者，亦同。
前二項之未遂犯罰之。
中華民國刑法第342條
（背信罪）
為他人處理事務，意圖為自己或第三人不法之利益，或損害本人
之利益，而為違背其任務之行為，致生損害於本人之財產或其他
利益者，處5年以下有期徒刑、拘役或科或併科50萬元以下罰金
。
前項之未遂犯罰之。
附件
臺灣新北地方法院刑事判決
                                     108年度易字第1130號
公　訴　人　臺灣新北地方檢察署檢察官
被　　　告　甲○○　
                    
                   
                    
選任辯護人　連世昌律師
上列被告因詐欺等案件，經檢察官提起公訴（107 年度偵續字第
241 號），本院判決如下：
    主    文
甲○○犯背信罪，處有期徒刑壹年；又犯詐欺罪，處有期徒刑伍
月，如易科罰金，以新台幣壹仟元折算壹日。未扣案之犯罪所得
新台幣壹佰柒拾貳萬元、壹拾壹萬陸仟玖佰參拾捌元均沒收，於
全部或一部不能沒收或不宜執行沒收時，追徵其價額。
    事    實
一、甲○○於民國103 年間結識乙○○；緣乙○○之母黃玉玲先前將購
    買之新北市○○區○○路00巷0 弄0 號3 樓建物暨所坐落之新北
    市○○區○○段000 地號土地（下稱系爭房地），借名登記於乙○○舅母梁金珠名下；嗣黃玉玲於103 年2月15日死亡後，梁
    金珠不願繼續擔任登記名義人，而乙○○又有資金需求，欲以
    系爭房地抵押貸款，卻因與其妻戊○○均積欠債務，恐遭追索
    ，亦不願將系爭房地移轉登記於其等名下；甲○○得知上情後
    ，即表示可協助處理借名登記及貸款一事。乙○○遂與戊○○、
    甲○○於104 年7 月間某日，至代書甲○○辦公室，表示欲將系
    爭房地借名登記於甲○○提供之人頭名下並辦理貸款，核貸金
    額清償舊有貸款、相關費用後，餘額則匯款予梁金珠等情，
    而委託甲○○代為辦理。其後，甲○○乃以甲○○所提供之李歆婕
    、李佳媛名義向臺灣銀行東桃園分行申請貸款，經該行核貸
    後，由李歆婕、李佳媛為甲○○前往對保，並簽立放款借據擔
    任名義借款人，李歆婕並將為貸款開立之臺灣銀行東桃園分
    行帳號000000000000號帳戶（下稱李歆婕臺銀帳戶），包括
    存簿、印鑑、提款卡等物交予甲○○使用處分；再由甲○○於10
    4 年8 月10日，至新北市樹林地政事務所，辦理系爭房地移
    轉登記至甲○○指定之李歆婕、李佳媛名下，及設定貸款抵押
    權事宜，經地政事務所於同年月12日完成登記，臺灣銀行東
    桃園分行並於同年月14日匯款新台幣（下同）550 萬元（青
    年安心成家貸款）、289 萬元（非青年安心成家貸款），合
    計789萬元至李歆婕臺銀帳戶中。
二、甲○○受乙○○委任處理借名登記及貸款事務，明知臺灣銀行東
    桃園分行所核貸及撥款金額係789 萬元，詎其意圖為自己不
    法之利益，於撥款後之104 年8 月間，在不詳地點，向乙○○
    佯稱其以李歆婕、李佳媛名義僅貸得617 萬元，而以該金額
    與乙○○結算後，於104 年8 月19日將餘額340 萬9千元匯至
    華南銀行楊梅分行梁金珠帳戶中，而為違背其任務之行為，
    致乙○○實質所有之系爭房地上，多負擔172 萬元之抵押債務
    ，而受有損害。
三、甲○○復另行起意，基於意圖為自己不法所有之犯意，明知乙○○自104 年9 月14日起之每月14日，僅須繳付臺灣銀行東桃
    園分行如附表「617 萬貸款應付利息」欄所示之金額，卻於
    104 年9 月14日至105 年7 月14日每月繳款日期前後，在不
    詳地點，接續佯稱應繳交如附表「被告告知金額」欄所示者
    為詐術，致乙○○陷於錯誤，而於附表所示日期，接續匯款如
    附表「被告告知金額」欄所示金額至李歆婕臺銀帳戶，甲○○
    因而詐得如附表「詐欺金額」所示金額，共計11萬6938元。
四、案經臺灣新北地方檢察署檢察官偵查起訴。
    理    由
一、按貫徹僅審判中之陳述始得作為證據，有事實上之困難，且
    實務上為求發現真實及本於訴訟資料越豐富越有助於事實認
    定之需要，該審判外之陳述，往往攸關證明犯罪存否之重要
    關鍵，如一概否定其證據能力，亦非所宜。而檢驗該陳述之
    真實性，除反對詰問外，如有足以取代審判中經反對詰問之
    信用性保障者，亦容許其得為證據，即可彌補前揭不足，於
    是乃有傳聞法則例外之規定。偵查中，檢察官通常能遵守法
    律程序規範，無不正取供之虞，且接受偵訊之該被告以外之
    人，已依法具結，以擔保其係據實陳述，如有偽證，應負刑
    事責任，有足以擔保筆錄製作過程可信之外在環境與條件，
    乃於刑事訴訟法第159 條之1 第2 項規定「被告以外之人於
    偵查中向檢察官所為之陳述，除顯有不可信之情況者外，得
    為證據。」（最高法院102 年度第13次刑事庭會議決議意旨
    參照）。查被告及其辯護人雖爭執證人丙○○偵查中結證之證
    據能力，惟從上開證人陳述時之客觀情狀觀之，其於偵查中
    受訊問時已具結擔保其證言之真實性並證述明確，且證述內
    容亦與本案犯罪事實有相當之關聯性，堪認其信用性已獲保
    障；又被告及辯護人復未提出任何證據足認上開證人有受違
    法訊問等顯不可信或其他不適當之情況發生，揆諸同法第15
    9 條之1 第2 項規定，其於偵查中所為之言詞陳述，即屬有
    證據能力，並得採為證據。次按被告以外之人於審判外之陳
    述，雖不符前4 條之規定，而經當事人於審判程序同意作為
    證據，法院審酌該言詞陳述或書面陳述作成時之情況，認為
    適當者，亦得為證據，刑事訴訟法第159 條之5 定有明文；
    故當事人如放棄對原供述人之反對詰問權，於審判程序表示
    同意該等傳聞證據可作為證據，除法院認該傳聞證據欠缺適
    當性外，自可承認其證據能力。經查，除前述丙○○偵查中之
    結證外，其餘以下所引屬於審判外陳述之傳聞證據，檢察官
    、被告甲○○及其辯護人於審判程序均同意作為證據，且經本
    院審酌該證據作成情況無不適當之情形，是依上開規定，認
    得作為本案證據。
二、訊據被告固不否認有受告訴人乙○○委任代為處理系爭房地借
    名登記及貸款事務之事實；惟矢口否認有何背信、詐欺犯行
    ，辯稱：受任之初雙方即談妥，貸款核撥後乙○○應支付我17
    2 萬元，其中170 萬元為保證金與人頭費，2 萬元為保險費
    ，另外每月再支付6 千元當作貸款補貼云云。經查：
  ㈠本案犯罪事實，業據告訴人乙○○指訴綦詳，核與證人即乙○○
    之妻戊○○於偵查、本院交互詰問時所證、證人即被告與乙○○
    共同友人丙○○、代書甲○○、系爭房地登記名義人李歆婕、李
    佳媛、臺灣銀行東桃園分行行員詹育盈於偵查中所證相符，
    並有土地登記申請書、新北市政府稅捐稽徵處土地增值稅繳
    款書、土地、建築改良物所有權買賣移轉契約書、新北市政
    府稅捐稽徵處中和分處104 年契稅繳款書、乙○○、范心怡中
    國信託銀行存摺封面及內頁、范心怡渣打銀行存摺封面及內
    頁、許竹君永豐銀行存摺封面及內頁、購屋貸款帳戶交易明
    細、存摺存款歷史明細查詢、永和戶政事務所告訴人印鑑證
    明影本、臺灣銀行東桃園分行107 年9 月3日東桃園營密字
    第10750005291 號、107 年10月5 日東桃園營密字第107500
    06031 號函各1 份、放款借據影本、放款歷史明細、批次查
    詢、台灣銀行匯款申請書回條聯、土地、建物登記公務用謄
    本、新北市政府稅捐稽徵處中和分處104 年7 月印花稅大額
    憑證應納稅額繳款書、臺灣銀行無摺存入憑條影本各2 份、
    被告傳送之繳款LINE訊息截圖在卷可稽（見106 年度偵字第
    32432 號卷《下稱偵㈠卷》第20至27、41、46至56、78至88、9
    5頁反面、107 年度偵續字第241 號卷《下稱偵㈡卷》第77至82
    、111 、179 、247 至255 、319 、321 、417 頁），堪信
    為真實。
  ㈡被告與告訴人乙○○係以617 萬元結算，而貸款與結算差額即1
    72 萬元部分，被告並未交付予乙○○等情，業如前述，並為
    被告所不爭，堪信為真實。至於被告雖辯稱上述172 萬元為
    乙○○所知情，並同意用以支付保險及作為信用保證金云云；
    然被告復稱此僅屬於口頭約定，無法提出相關證據云云，已
    難信為真實；又乙○○亦否認上情，並結證稱：104年8 月某
    日，被告撥打電話告訴我說，系爭房地貸款金額是617 萬元
    等語（見偵㈡卷第287 頁），核與證人即被告與乙○○共同友
    人丙○○於偵查中結證稱：我那時跟被告是很好的朋友，被告
    有打電話跟我抱怨說，都幫乙○○貸款了600多萬元那麼多錢
    了，只是跟乙○○借30萬元，他卻不借。起因是被告想買賓士
    車，而我家是做賓士車代理的，所以就問說有沒有比較便宜
    ，我回說必須全額付款，被告表示還差30萬元，所以去跟乙○○借，才會打電話跟我抱怨等語相符（見偵㈡卷第433 頁）
    ，堪信為真實。況關於信用保證金之金額，依被告於106 年
    11月22日、108 年2 月12日偵查所供係172 萬元云云（見偵
    ㈠卷第69頁、偵㈡卷第237 、238 頁），然依被告於107 年1 
    月15日、108 年5 月30日偵查所供卻為170 萬元云云（見偵
    ㈠卷第99頁、偵㈡卷第401 頁）；另關於信用保證金之返還條
    件，被告於107 年1 月15日偵查時供稱：須全數清償系爭房
    地貸款且未造成李歆婕、李佳媛信用不良云云（見偵㈠卷第9
    9頁及反面），於108 年2 月12日偵查時則供稱：須將系爭
    房地貸款及欠我的500 萬全數清償云云（偵㈡卷第237 、238
     頁），另於108 年5 月30日偵查時供稱：須全數清償系爭
    房地貸款且未曾遲繳云云（見偵㈡卷第401 頁），供詞均反
    覆不一，顯非屬實。且於審理時及本院107 年度重訴字第47
    6 號民事事件107 年9 月13日言詞辯論時所辯：貸款與結算
    差額其中2 萬元部分為保險云云；查系爭房地之保險金為22
    950 元，此有臺灣銀行無摺存入憑條影本2 份在卷可佐（見
    偵㈡卷第417 頁），實與被告所辯不一致，亦即依其所辯，
    被告須自行出資負擔2950元之差額，亦即由無償受任之被告
    出錢出力幫忙完成移轉登記，衡情實屬難以想像，益徵被告
    所辯並非屬實。
  ㈢李歆婕臺銀帳戶自申辦後即全權交由被告使用處分，而附表
    所示每期系爭房地貸款利息之繳交，均由銀行通知被告後，
    被告再告知告訴人乙○○應繳交如附表「被告告知金額」欄所
    示金額，然此金額均與銀行告知者，即「全部貸款應付利息
    」欄所示者不同等情，業如前述，並為被告所不爭，堪信為
    真實。至於被告雖辯稱：因為李歆婕、李佳媛首次購屋貸款
    之優惠被乙○○用掉了，所以乙○○同意每月補貼我6 千元云云
    ，然為乙○○所否認，被告復稱僅有口頭約定且錄音檔已經滅
    失云云（見偵㈠卷第98頁反面），而無證據可佐；且與被告
    於偵查之初辯稱係因其未收到銀行降息通知，始產生告知金
    額與實際應繳金額之落差云云（見偵㈠卷第69頁）迥異，已
    難信為真實；況「青年安心成家購屋優惠貸款屬財政部提供
    之優惠方案，於財政部公布實施期間，只要符合其條件之借
    款人（借款人年齡在20歲以上，且經向財政部財稅資料中心
    查詢借款人、配偶及未成年子女均無自用住宅者）皆可適用
    ，一人一生使用此優惠方案並無次數限制」等情，業經臺灣
    銀行東桃園分行以東桃園營密字第10750005291 號函回覆在
    案（見偵㈡卷第77頁），足見事實上並無被告所辯關於「首
    次購屋貸款之優惠被乙○○用掉了」之情事，則何有約定補償
    之必要？且被告告知乙○○應繳金額，與銀行實際告知者，每
    期分別存有4500元、4711元、4792元、4978元、5245元、53
    30元、5475元、5676元、5826元、6025元、27178 元之差距
    ，而與乙○○實際上應負擔者（即以貸款總額617 萬元計算）
    ，則分別存有8041元、8237元、8333元、8408元、8675元、
    8760元、8783元、8984元、9134元、9215元、30368 元之差
    距，凡此均與被告所辯之每期6 千元不一致，足見被告此部
    分所辯僅屬臨訟卸責之詞，要與事實不符，而無從採信。
  ㈣綜上所述，被告所辯均與事實不符，不足採信。從而，本案
    事證明確，被告犯行皆堪認定。
三、核被告所為，分別係犯刑法第342 條第1 項之背信罪、同法
    第339 條第1 項之詐欺罪。按侵占罪係即成犯，凡對自己持
    有之他人所有物，有變易持有為所有之意思時，即應構成犯
    罪，縱事後將侵占之物設法歸還，亦無解於罪名之成立（最
    高法院43年台上字第675 號刑事判例意旨參照）；查被告係
    李歆婕臺銀帳戶金錢之實際所有人及有權處分者，業如前述
    ，被告僅係基於與告訴人乙○○間之委任關係，而負有將貸款
    匯與乙○○之義務，則其未履行部分義務，顯與變易持有為所
    有之意思有異，其持有該部分款項，亦非持有他人所有之物
    ，是檢察官認被告未將貸款差額172 萬元部分告知並交付乙○○，所為係犯同法第335 條第1 項之罪，容有誤會，然與起
    訴之基本事實同一，爰變更起訴法條。被告自104 年9 月14
    日起至105 年7 月14日之每月14日前後，先後通知乙○○，佯
    稱應繳交如附表「被告告知金額」欄所示者之行為，係本於
    單一決意下所為，在時間差距上尚稱密切，應視為數個舉動
    之接續執行，以包括之一行為評價為合理，而屬接續犯。被
    告所犯上開2 罪間，犯意各別，行為互殊，應分論併罰。
四、爰審酌被告本應忠實履行其受任人之義務，詎其視誠信如無
    物，亦不知尊重他人財產權益，為圖自己不法之利益，違背
    告訴人乙○○之付託，使其多負擔172 萬元之抵押債務，而受
    有損害；又為圖不法所有，利用乙○○之信任而欺瞞之，使其
    不但負擔未收受之172 萬元貸款部分之利息，更無中生有謊
    報超出全部貸款應負擔利息之金額，惡性非輕；兼衡其尚未
    與乙○○達成和解並賠償其損失，及被告之素行、智識程度、
    犯後態度、生活情形、經濟狀況、犯罪之動機、目的、手段
    、所得等一切情狀，分別量處如主文所示之刑，並就所犯詐
    欺部分，諭知易科罰金之折算標準，以資懲儆。
五、按沒收、非拘束人身自由之保安處分適用裁判時之法律，修
    正後刑法第2 條第2 項定有明文；是關於本案沒收部分，自
    逕依現行規定，而毋庸為新舊法比較適用。次按犯罪所得，
    屬於犯罪行為人者，沒收之，有特別規定者，依其規定；第
    1 項及第2 項之犯罪所得，包括違法行為所得、其變得之物
    或財產上利益及其孳息，刑法第38條之1 第1 項、第4 項分
    別定有明文。查被告使告訴人所有系爭房地多負擔172 萬元
    之抵押債務，業如前述，則被告即因此受有172 萬元之財產
    上不法利益；又依乙○○實際上取得之貸款617 萬應負擔之每
    期利息，應分別為500 萬元部分依青年安心成家貸款、117 
    萬元部分依非青年安心成家貸款所定利率計息，則依卷附放
    款歷史明細2 份（見偵㈡卷第79至82頁）所示利率計算後，
    乙○○實際應繳交之各期利息即如附表「617 萬貸款應付利息
    」欄所示，總計為116938元，此等未扣案之金額依首揭說明
    ，均屬於被告本案犯罪所得，自應宣告沒收，並於全部或一
    部不能沒收或不宜執行沒收時，依法追徵其價額。
六、檢察官雖認被告佯稱願就系爭房地設定500 萬元之抵押權予
    告訴人乙○○，使乙○○陷於錯誤，而同意將系爭房地移轉登記
    至被告指定之李歆婕、李佳媛名下，因認被告此部分另涉有
    詐欺罪嫌云云。按詐財罪之成立，要以加害者有不法而取得
    財物之意思，實施詐欺行為，被害者因此行為，致表意有所
    錯誤，而其結果為財產上之處分，受其損害（最高法院19年
    上字第1699號判例意旨參照）。次按所謂「借名登記」是當
    事人約定一方將自己之財產以他方名義登記，而仍由自己管
    理、使用及處分。他方允就該財產為出名登記之契約，其成
    立側重於借名者與出名者間之信任關係，在性質上應與委任
    契約同視（最高法院98年度台上字第76號、第990 號民事判
    決意旨參照）。查被告與乙○○間係借名登記之委任契約關係
    ，即由乙○○委任被告代為處理，而將系爭房地登記於被告指
    定之人名下，業如前述，則乙○○實際上仍為系爭房地之所有
    權人，並無因陷於錯誤而有處分其財產之行為，自與詐欺之
    犯行有別。是檢察官認被告另涉有詐欺犯嫌，尚有未洽，惟
    其認此部分之犯行與前揭之被告詐欺犯行間，有一罪關係，
    爰不另為無罪之諭知
據上論斷，應依刑事訴訟法第299 第1 項前段、第300 條，刑法
第339 條第1 項、第342 條第1 項、第41條第1 項前段、第38條
之1 第1 項、第3 項，刑法施行法第1 條之1 ，判決如主文。
本案經檢察官王江濱偵查起訴，由檢察官黃國宸到庭執行公訴。
中　　華　　民　　國　 109　　年　　4 　　月　　27　　日
                  刑事第十庭  審判長法  官  王綽光
                                    法  官  王榆富
                                    法　官  洪珮婷
上列正本證明與原本無異。
附表：
編號   日      期 全部貸款應付利息   617 萬貸款應付利息 被告告知金額 詐欺金額   1 104 年9 月14日 13116 元     9575元 （7167+2408 ） 17616 元  8041元   2 104 年10月13日 12980 元     9439元 （7031+2408 ） 17676 元  8237元   3 104 年11月18日 12824 元     9283元 （6875+2408 ） 17616 元  8333元   4 104 年12月14日 12638 元     9208元 （6875+2333 ） 17616 元  8408元   5 105 年1 月18日 12431 元     9001元 （6668+2333 ） 17676 元  8675元   6 105 年2 月16日 12346 元     8916元 （6583+2333 ） 17676 元  8760元   7 105 年3 月14日 12141 元     8833元 （6583+2250 ） 17616 元  8783元   8 105 年4 月13日 12000 元     8692元 （6442+2250 ） 17676 元  8984元   9 105 年5 月15日 11850 元     8542元 （6292+2250 ） 17676 元  9134元  10 105 年6 月12日 11651 元     8461元 （6292+2169 ） 17676 元  9215元  11 105 年7 月13日及18日 11573 元     8383元 （6214+2169 ） 38751 元 30368元